臺灣桃園地方法院刑事判決　　　　　　 96年度桃簡字第101號
聲　請　人　臺灣桃園地方法院檢察署檢察官
被　　　告　乙○○
上列被告因妨害名譽案件，經檢察官聲請以簡易判決處刑（95年
度調偵字第427 號），本院判決如下︰
    主  文
乙○○意圖散布於眾，而指摘足以毀損他人名譽之事，處拘役伍
拾日，如易科罰金，以佰元折算壹日。
    事實及理由
一、乙○○、甲○○係居住於桃園縣桃園市○○路1000號之寶祥
    縣寶大樓社區之鄰居，分別擔任寶祥縣寶社區管理委員會之
    管理委員及監察委員。緣乙○○於民國94年11月11日晚間9
    時許，在該社區中庭召開之第十屆第1 次臨時會議時，竟基
    於意圖散布於眾，而指摘足以毀損他人名譽之事之犯意，出
    言向在場之十數名委員，指摘甲○○「你貪污又愛錢，外面
    都這樣說」「人家廠商就有說，你跟人家去吃飯」等語，以
    此方式詆毀甲○○之名譽。案經甲○○訴由桃園縣政府警察
    局桃園分局報請臺灣桃園地方法院檢察署檢察官偵查起訴。
二、訊之被告乙○○固坦承於上開時地散布上揭言論，然矢口否
    認有何誹謗之罪嫌，辯稱：伊只是發發牢騷云云。然查，證
    人即同為該社區管理委員會之委員葉惠敏到庭結證稱：被告
    乙○○對告訴人甲○○說「你跟廠商出去吃飯又拿（台語）
    」等語（見95年度偵字第5772號卷第15頁），且證人即同為
    該社區管理委員會之主委黃人和於偵查中亦證稱：當日被告
    乙○○說告訴人甲○○污錢、與廠商吃飯等語（見95年度調
    偵字第427 號卷第12頁），核與告訴人甲○○指訴之情節相
    符，此外並有錄音光碟1 片及臺灣桃園地方法院檢察署勘驗
    筆錄1 份在卷可資佐證。綜上所述，被告上開辯解不足採信
    ，本案事證明確，被告誹謗之犯行，洵堪認定。
三、按修正後刑法第2 條第1 項之規定：「行為後法律有變更者
    ，適用行為時之法律。但行為後之法律有利於行為人者，適
    用最有利於行為人之法律」，係規範行為後法律變更所生新
    舊法比較適用之準據法，於新法施行後，應適用新法第2 條
    第1 項之規定，為「從舊從輕」之比較；比較時應就罪刑有
    關之共犯、未遂犯、想像競合犯、牽連犯、連續犯、結合犯
    ，以及累犯加重、自首減輕暨其他法定加減原因（如身分加
    減）與加減例等一切情形，綜其全部罪刑之結果而為比較（
    最高法院95年第8 次刑庭會議決議參照）。經查，本件被告
    行為後法律有變更，關於刑法第310 條第1 項之罪，其法定
    罰金刑最低度部分，由修正前刑法第33條第5 款規定為銀元
    1 元以上，依罰金罰鍰提高標準條例第1 條前段提高為2 倍
    （提高後折算為新台幣6 元），修正後刑法第33條第5 款則
    修正為新台幣1 千元以上，以百元計算；而就易科罰金之折
    算標準部分，由修正前刑法第41條第1 項前段規定（得以銀
    元1 元以上3 元以下折算1 日），並依修正前罰金罰鍰提高
    標準條例第2 條規定提高1 百倍為銀元1 百元以上3 百元以
    下（即新台幣3 百元以上9 百元以下）折算1 日，修正後刑
    法第41條第1 項前段則修正為得以新台幣1 千元、2 千元或
    3 千元折算1 日（裁判時罰金罰鍰提高標準條例第2 條並已
    刪除）；比較行為時法與裁判時法，關於修正之罰金刑最低
    度部分，以行為時法較有利於被告；而就修正之易科罰金之
    折算標準部分，亦以行為時法有利於被告，自均應依修正後
    刑法第2 條第1 項前段之規定，適用行為時法。
三、核被告乙○○出言「你貪污又愛錢，外面都這樣說」、「人
    家廠商就有說，你跟人家去吃飯」等毀損他人名譽之言語之
    所為，係犯行為時刑法第310 條第1 項之毀謗罪。爰審酌被
    告指摘未經證實之內容對於告訴人甲○○名譽之影響，對告
    訴人造成之損害，被告品行、智識程度以及犯罪後之態度等
    一切情狀，量處如主文所示之刑，並諭知易科罰金之折算標
    準，以資懲儆。
四、聲請意旨另以：被告乙○○明知其未經查明，竟意圖散布於
    眾，基於概括之犯意，先於民國94年11月間某日起，在該社
    區內，向不特定住戶，指摘同為該社區管委會委員之甲○○
    與該社區之廠商吃飯、收錢等言詞，惟此部分，除告訴人甲
    ○○之指訴外，別無其他佐證，尚不能僅以告訴人單一之指
    訴即認被告有上開誹謗行為，惟因檢察官認此部分與上開有
    罪部分，有連續犯裁判上一罪之關係，爰不另為無罪之諭知
    。
五、依刑事訴訟法第449 條第1 項前段，修正後刑法第2 條第1
    項前段，刑法第310 條第1 項，修正前刑法第41條第1 項前
    段，罰金罰鍰提高標準條例第1 條前段，修正前罰金罰鍰提
    高標準條例第2 條，逕以簡易判決處以如主文所示之刑。
六、如不服本判決，得自收受送達之日起10日內，向本院提出上
    訴狀（應附繕本），上訴於本院第二審合議庭。
中　　華　　民　　國　　96　　年　　1 　　月　　31　　日
                  刑事第七庭    法  官  劉為丕
上正本證明與原本無異。
如不服本判決，應於判決送達後10日內向本院提出上訴狀（應附
繕本），上訴於本院合議庭。
                                書記官  顏美惠
中　　華　　民　　國　　96　　年　　2 　　月　　5 　　日
附錄本案論罪科刑法條：
中華民國刑法第310條
(誹謗罪)
意圖散布於眾，而指摘或傳述足以毀損他人名譽之事者，為誹謗
罪，處一年以下有期徒刑、拘役或五百元以下罰金。
散布文字、圖畫犯前項之罪者，處二年以下有期徒刑、拘役或一
千元以下罰金。
對於所誹謗之事，能證明其為真實者，不罰。但涉於私德而與公
共利益無關者，不在此限。
